【裁判字號】    99,裁,1254
【裁判日期】    990603
【裁判案由】    建物登記
【裁判全文】
最  高  行  政  法  院  裁  定
                                      99年度裁字第1254號
上  訴  人  甲○○
被 上訴 人  臺北縣中和地政事務所
代  表  人  劉鴻勛
上列當事人間建物登記事件，上訴人對於中華民國97年8月27日
臺北高等行政法院96年度訴字第3393號判決，提起上訴，本院裁
定如下：
    主  文
上訴駁回。
上訴審訴訟費用由上訴人負擔。
    理  由
一、按對於高等行政法院判決之上訴，非以其違背法令為理由，
    不得為之，行政訴訟法第242條定有明文。依同法第243條第
    1項規定，判決不適用法規或適用不當者，為違背法令；而
    判決有同條第2項所列各款情形之一者，為當然違背法令。
    是當事人對於高等行政法院判決上訴，如依行政訴訟法第24
    3條第1項規定，以高等行政法院判決有不適用法規或適用不
    當為理由時，其上訴狀或理由書應有具體之指摘，並揭示該
    法規之條項或其內容；若係成文法以外之法則，應揭示該法
    則之旨趣，倘為司法院解釋或本院之判例，則應揭示該判解
    之字號或其內容。如以行政訴訟法第243條第2項所列各款情
    形為理由時，其上訴狀或理由書，應揭示合於該條項各款之
    事實。上訴狀或理由書如未依此項方法表明者，即難認為已
    對高等行政法院判決之違背法令有具體之指摘，其上訴自難
    認為合法。
二、上訴人上訴主張略以：原判決認上訴人依據臺北縣政府及臺
    北縣永和市戶政事務所函覆公文書及相關佐證資料，證明門
    牌號永和市○○路120號地下層於系爭竣工圖圖說位置為餐
    廳，且證明餐廳33.95平方公尺為非屬共用建物。又認依使
    用執照背頁加邊之門牌號，其記載係就地下室永和鎮○○路
    120號地下層而編釘，依孫正三等9名申請人所檢附使用執照
    及竣工平面圖所示，並無地下室防空避難室或地下室餐廳之
    區隔。再對照記載所有權之權屬之起造申請人名冊記載孫正
    三等9人，並無地下室防空避難室或地下室餐廳權屬之區別
    ，前後判決理由顯有矛盾。被上訴人未盡其形式審查義務，
    審查系爭登記原因證明文件建物門牌號與竣工圖圖說標示非
    屬共用餐廳之座落位置，予以查對確認，違反土地登記規則
    第82條之規定。原判決關於測量成果圖面積不符部分，斷章
    截取上訴人片面陳述，未審酌上訴人舉證證明屬共用之供電
    設備之便電室部分，原審顯未以平衡且公正之客觀論述，且
    就被上訴人所屬職員未善盡公務人員善良管理人之職責部分
    ，判決理由亦未說明。原判決顯有判決不適用法規及判決不
    備理由之違法等語。經核，原判決業已就被上訴人依土地登
    記規則第82條辦理孫正三等9人門牌臺北縣永和市○○路120
    號地下室之建物所有權第一次登記，依使用執照（原處分卷
    第39頁）背頁業已載有各層樓門牌示意圖及浮貼變更概要：
    「更正66使字第3132號執照加編地下室門牌號碼為永和鎮○
    ○路120號地下層」等變更紀事，且使用執照申請人名冊（
    原處分卷第43頁）及房屋稅籍證明文件（原處分卷第30-38
    頁）均清楚記載永和鎮○○路120號地下室權屬為王阿美、
    孫玉霖、孫金舜、孫明舜、孫正三、別文學、蔣渭源、馬文
    俊、仇榮生9人；使用執照記載含地下層用途、面積（地下
    層用途為餐廳、防空避難室【面積972.41平方公尺】）；稅
    籍證明記載含面積（972.5平方公尺）、持分比率；申請人
    名冊就地下室權屬之記載，並無餐廳或防空避難設備之區隔
    。系爭地下室之興建既於內政部80年9月18日台（80）內營
    字第8071337號函釋前，且該加編之地下室門牌號及權屬業
    已於使用執照內載明，可知「永和鎮○○路120號地下室」
    非屬全棟區分所有建築物之共用部分，而為王阿美等9人部
    分區分建築物之所有權人共有，當年使用執照申請人名冊已
    載明權屬，並已由戶政機關編列門牌在案。是以，符合土地
    登記規則第82條、建物所有權第一次登記法令補充規定第11
    點區分所有建物之地下層辦理建物所有權第一次登記之要件
    ，至地下室竣工平面圖雖載有「應有地下室：841.32平方公
    尺、固定物：53.95平方公尺、可供使用面積（實際地下室
    972.41平方公尺－841.32平方公尺－固定物53.95平方公尺
    ）77.14平方公尺、冷飲餐廳＝33.95平方公尺」之計算式，
    惟依前述，而無登記錯誤之情事，被上訴人以原處分否准上
    訴人所請塗銷系爭建物地下室所有權第一次登記，於法並無
    不合。至建築師所送工務單位審查之竣工平面圖建物面積之
    計算式，是以該建物牆壁中心為準，自與使用執照地下室面
    積，包括室內面積及建物設計圖內所載地下室四周牆壁厚度
    之面積，二者面積未完全相符等情，敘述甚詳。本件上訴人
    對於高等行政法院判決上訴，雖以該判決違背法令為由，惟
    核其上訴理由，無非係重述其於原審已提出而為原判決所不
    採之主張，並就原審取捨證據、認定事實之職權行使，指摘
    其為不當，或就原審已論斷者，泛言未論斷，或就原審所為
    論斷，泛言其論斷矛盾，而非具體說明其有何不適用法規或
    適用法規不當之情形，並揭示該法規之條項或其內容，及合
    於行政訴訟法第243條第2項所列各款之事實，難認對該判決
    之如何違背法令已有具體之指摘。依首開規定及說明，應認
    其上訴為不合法。
三、據上論結，本件上訴為不合法。依行政訴訟法第249條第1項
    前段、第104條、民事訴訟法第95條、第78條，裁定如主文
    。
中    華    民    國    99    年    6     月    3     日
                    最高行政法院第二庭
                        審判長法官  鍾  耀  光
                              法官  劉  介  中
                              法官  陳  金  圍
                              法官  黃  淑  玲
                              法官  鄭  小  康

以  上  正  本  證  明  與  原  本  無  異
中    華    民    國    99    年    6     月    3     日
                              書記官  黃  淑  櫻

司法院資訊處製作；財團法人民間司法改革基金會備份。
